# 销售佣金收入对应成本的核算问题

提问人：咕 噜 咕 噜 123 时间：2021-05-21 15:31:20
陈版主你好：
B公司与其关联方A公司达成代理协议，负责为A公司开展相关代理活动，在区域范围内将A公司产品销售至最终用户，A公司应向B公司支付发票金额的5%的佣金；代理协议进一步约定了 B公司的义务：承揽产品订单；开展销售和市场营销活动；参加贸易展销会，推广产品赢得客户；保持现有业务联系并为新老客户提供支出；有责任在区域范围内进行安装、维护工作，包括质保期内进行相关工作；定期拜访客户等义务。
A公司的产品属于需要安装调试验收的大型设备，同时B公司向A公司销售部分辅助设备，完成该设备的销售工作。
B公司的佣金收入与A公司设备的验收调试时间一致。佣金收入对应的成本目前主要归集两部分，一是前期为完成合同签订，销售人员发生的差旅费及对应的奖金支出（销售人员业务销售较多，无法将平时的工资分配到该佣金项目上）；二是再设备发出-调试-最终验收过程中的客户关系维护、走访等支出。
问题： 1 、佣金收入对应的佣金成本如何核算，计入那个科目，属于合同履约成本吗，还是应归类到其他流动资产。项目验收一般都超过1 年。
2 、销售合同签订后，继续发生的相关成本属于合同维护的一部分，是否也应归入佣金成本中核算。

回答人：chenyiwei
上述各项与提供代理服务相关的支出，属于合同履约成本。但由于“销售人员业务销售较多，无法将平时的工资分配到该佣金项目上”，并且“客户关系维护、走访等支出”属于一般性支出，一般也难以对应到特定的合同，因此虽然属于合同履约成本，但应当在发生时直接计入损益（营业成本）
处理。

提问人：siyangxiaocai 时间：2021-07-12 20:33:06
@chenyiwei
陈老师好：
基于楼主的帖子，咨询一个相似的问题，若B与A的代理协议与B向A销售设备组件业务高度相关，即A的产品在向国内销售时，除了依托B的渠道实现销售，还需与B的产品组合成成套设备，共同提供给客户，才能实现整套设备的销售和使用，双方通过该种协作，实现双方业务规模的增加；且B在佣金收入与B向A的销售产品收入之间存在一定的混淆，B公司保证整体毛利率水平即可；
那么该代理协议与B向A的销售产品的业务，是否属于高度相关业务，是否应合并为一项履约义务？若合并为一项履约义务，可能涉及服务金额与销售金额在不同合同之间拆分标准不统一问题，是否存在税务风险？

回答人：chenyiwei
可能存在这个问题，但需对交易的具体背景作进一步了解。

提问人：siyangxiaocai 时间：2021-07-13 20:33:06
@chenyiwei 陈老师，这个交易背景是这样的，A公司属于国外公司，在技术上属于全球领先，其考虑实现全球快速布局的时候，均是在目的国寻找在相关行业内具有一定资源和经验的当期公司，在中国，就寻找到了B公司，由B公司代理A公司的产品，负责客户的开发、维护等，并将自己的产品与A的产品组合后提供给客户使用，B向A收取佣金及销售配套产品，且A的产品必须搭配B的配套产品，才能使用；
那这种情况下，是否应将佣金对应的代理推广业务和配套销售业务作为高度相关业务，合并成一项履约义务？

回答人：chenyiwei
可以这样考虑。但如果该考虑成立，则表明B实际上是主要责任人而不是A的代理人。要注意这个逻辑关系。

提问人：咕 噜 咕 噜 123 时间：2021-07-15 20:25:00
@chenyiwei 陈老师，如果A的产品并不是必须搭配B的配套产品，B只是提供的辅助设备及安装服务，A作为国际公司，只是负责研发与主要核心设备的生产，国内的市场的开拓、客户维护及设备安装调试售后等交给B公司处理。B公司向A收取佣金并赚取辅助设备的销售，。同时，随着B公司的逐渐掌握相关技术，B也可以直接与客户签订销售合同，B向A采购部分核心设备，其他的全部有B公司负责，此时A不需要向B支付佣金。这种既有销售、佣金又有采购的业务模式，在IPO审核时会被很大质疑。
同时，陈版主@chenyiwei ，
佣金协议约定，以A公司名义签署的销售合同，A需要向B按照销售合同金额扣除向B采购的辅助设备后的余额*10%支付佣金。
在实际执行过程，佣金并未按照合同约定比例支付，双方协商确定实际支付的佣金金额，因此每个项目之间的佣金率变动较大。企业解释是根据项目的盈利情况进行分配佣金。
由于以前年度账务处理问题，B公司存在将设备价格与佣金金额混乱核算情况，将本属于设备的价格计入了佣金金额中，并已开票。因此比较每个项目中设备毛利率很异常，佣金比率也存在较大波动。但如果将佣金并入到设备价格中的，毛利变动相对较小。
基于实际情况，①能否按照设备销售的平均销售价格调整部分佣金金额调整部分到设备价格中，调整后设备毛利率相对正常，对于每个项目的佣金比例在做具体分析；如果不拆分，设备的毛利率变动较大。
②如果进行拆分，前期已经开票，这种拆分存在税务风险。

回答人：chenyiwei
也可以这样考虑。